臺灣高等法院刑事裁定
111年度聲字第2173號
聲  請  人  臺灣高等檢察署檢察官
受  刑  人  龔如宣


                    （現於法務部○○○○○○○○○○附設勒戒處所觀察勒戒中）
上列聲請人因受刑人數罪併罰有二裁判以上，聲請定其應執行之
刑（聲請案號：臺灣高等檢察署111年度執聲字第1046號），本
院裁定如下：
    主  文
龔如宣犯如附表所示各罪所處之刑，應執行有期徒刑捌年柒月。
    理  由
一、聲請意旨略以：受刑人龔如宣（下稱受刑人）因違反毒品危
    害防制條例等數罪，先後經判決確定如附表，應依刑法第53
    條、第51條第5款、第50條第1項第1款、第2項規定，定其應
    執行之刑，爰依刑事訴訟法第477條第1項聲請裁定等語。
二、按裁判確定前犯數罪者，併合處罰之。但有下列情形之一者
    ，不在此限：得易科罰金之罪與不得易科罰金之罪。得易
    科罰金之罪與不得易服社會勞動之罪。得易服社會勞動之
    罪與不得易科罰金之罪。得易服社會勞動之罪與不得易服
    社會勞動之罪。前項但書情形，受刑人請求檢察官聲請定應
    執行刑者，依第51條規定定之；數罪併罰，有二裁判以上者
    ，依刑法第51條之規定，定其應執行之刑；又宣告多數有期
    徒刑者，於各刑中之最長期以上，各刑合併之刑期以下，定
    其刑期。但不得逾30年，刑法第50條、第53條及第51條第5
    款分別定有明文。次按刑事訴訟法第370條第2項、第3項，
    已針對第二審上訴案件之定應執行之刑，明定有不利益變更
    禁止原則之適用；分屬不同案件之數罪併罰，倘一裁判宣告
    數罪之刑，曾經定其執行刑，再與其他裁判宣告之刑定其執
    行刑時，在法理上亦應同受此原則之拘束（最高法院103年
    度第14次刑事庭會議決議意旨參照）。基此，上開更定之應
    執行刑，不應比前定之應執行刑加計其他裁判所處刑期或所
    定應執行刑後為重，否則即與法律秩序理念及法律目的之內
    部界限有違，難謂適法（最高法院93年度台非字第192號判
    決意旨參照）；另按數罪併罰中之一罪，依刑法規定得易科
    罰金，若因與不得易科之他罪併合處罰結果而不得易科罰金
    時，原可易科部分所處之刑，自亦無庸為易科折算標準之記
    載（司法院大法官釋字第144號、第679號解釋意旨參照）；
    又數罪併罰之數刑罰有部分縱已執行完畢，於嗣後與他罪合
    併定執行刑，乃由檢察官換發執行指揮書執行應執行刑時，
    其前已執行之有期徒刑部分，應予扣除而已，非謂此種情形
    即不符數罪併罰要件（最高法院104年度台抗字第907號裁定
    亦同此意旨）。
三、經查：
  ㈠本件受刑人所犯如附表各編號所示之罪，分別經臺灣臺北地
    方法院、最高法院及本院先後判處如附表所示之刑，並均分
    別確定在案（案號詳如附表各編號所示），又附表編號2至6
    所示之罪，其犯罪時間係在附表編號1所示裁判確定日（民
    國107年2月1日）前所犯，而本件聲請定應執行刑之犯罪事
    實最後判決法院為本院等情，有各判決書及本院被告前案紀
    錄表附卷（本院卷第13至96頁）可稽，而如附表編號1所示
    之罪，所處之刑為得易科罰金之罪，合於刑法第50條第1項
    第1款之情形，依刑法第50條第2項規定，須經受刑人請求檢
    察官聲請定其應執行刑，今受刑人已依法提出聲請，有受刑
    人所親簽之臺灣臺北地方檢察署依102年1月25日修正施行之
    刑法第50條調查受刑人是否聲請定應執行刑調查表在卷（本
    院卷第11頁）佐證。另依最高法院110年度台抗大字第489號
    大法庭裁定意旨：「定應執行刑，不僅攸關國家刑罰權之行
    使，於受刑人之權益亦有重大影響，除顯無必要或有急迫情
    形外，法院於裁定前，允宜予受刑人以言詞、書面或其他適
    當方式陳述意見之機會，程序保障更加周全。」予受刑人陳
    述意見之機會，經本院書面通知受刑人於期限內表示意見，
    惟受刑人期限內並未表示意見，有本院111年7月1日院彥刑
    智111聲2173字第1110003422號函、送達證書、收狀資料查
    詢清單、收文資料查詢清單、上訴抗告查詢清單及確定證明
    清單在卷可憑(見本院卷第97至107頁)。茲檢察官聲請定其
    應執行之刑，本院審核認其聲請為正當，爰斟酌受刑人所犯
    如附表各編號所示等罪之刑期總合、內部界限（附表編號2
    至6曾定應執行刑為有期徒刑8年6月，內部界限總和為有期
    徒刑8年8月）、外部界限之範圍、犯罪情節多為施用第二級
    毒品罪、販賣第二級毒品罪及共同販賣第二級毒品罪等罪，
    綜觀受刑人之犯罪類型、行為態樣、動機尚屬相類，均屬違
    反毒品危害防制條例之罪，責任非難重複之程度似較高，惟
    附表編號2至6所示之販賣第二級毒品罪及共同販賣第二級毒
    品罪，對社會治安之危害程度較大，而與附表編號1所示之
    施用第二級毒品罪為戕害自身身心之罪質尚有不同，暨其所
    犯之罪所反映出之人格特性、權衡審酌行為人之責任與整體
    刑法目的及相關刑事政策，於各刑中之最長期有期徒刑7年6
    月以上，各刑合併之刑期以下，定其應執行之刑如主文所示
    ，並依前揭司法院釋字第144、679號解釋之意旨，無庸為易
    科罰金折算標準，附此敘明。
　㈡至附表編號1所示之罪部分，於判決確定後，受刑人已於107
    年4月20日因易科罰金執行完畢，有本院被告前案紀錄表在
    卷（本院卷第86、87頁）可佐，惟依首開說明，此部分仍得
    由檢察官於核發執行指揮書時，扣除該部分已執行完畢之刑
    ，尚不影響本件應予定其應執行刑之結果，附此敘明。
據上論斷，應依刑事訴訟法第477條第1項，刑法第53條、第50條
第1項、第2項、第51條第5款，裁定如主文。
中　　華　　民　　國　　111 　年　　7 　　月　　22　　日
                  刑事第十九庭  審判長法　官  曾淑華
                                      法　官  陳文貴
                                      法　官  許文章
以上正本證明與原本無異。
如不服本裁定，應於收受送達後五日內向本院提出抗告狀。
                                      書記官  陳盈芝
中　　華　　民　　國　　111 　年　　7 　　月　　22　　日